臺灣高等法院民事判決　九十年度上國字第一四號
　　　上　 訴　 人　乙○○
 　　 兼訴訟代理人　甲○○
　 　 被　　上訴人　台北縣政府
　 　 法定　代理人　蘇貞昌
右當事人間國家賠償事件，上訴人對於中華民國九十年三月二十九日臺灣板橋地方法
院第一審判決 (八十八年度國訴字第一三號)，提起上訴，本院判決如左：
　　　主　　　文
上訴駁回。
第二審訴訟費用由上訴人負擔。
　　　事　　　實
一、上訴人未於言詞辯論期日到場，惟據其以前到場聲明求為判決：(一)、原判決廢棄
　　。(二)、被上訴人應給付上訴人甲○○新台幣（下同）一百六十八萬八千八百八十
　　二元；應給付上訴人乙○○一百七十二萬零七百七十五元及均自起訴狀繕本送達
　　之翌日起，至清償之日止，按年息百之五計算之利息。(三)、被上訴人應給付上訴
　　人五千三百七十八元，及自起訴狀繕本送達之翌日起至清償日止，按年息百分之
　　五計算之利息。(四)、願供擔保請准宣告假執行。其事實上陳述，除與原判決記載
　　相同部分予以引用外，並補稱略以：台北縣泰山鄉○○路（下稱系爭道路）於驗
    收前有關警告標誌之設置及維護，應由發包單位即被上訴人為之，詎被上訴人未
    設置任何警告標誌，致上訴人甲○○於該工程驗收前，在系爭路段發生車禍，被
    上訴人自應負國家賠償責任。況被上訴人在系爭道路未全部完工交付訴外人台北
    縣泰山鄉公所前，仍係該拓寬路段之管理、設置機關，被上訴人自屬賠償義務機
    關。所用之證據，援用原審之立證方法。
二、被上訴人聲明求為判決：(一)、上訴駁回。(二)、如受不利之判決，願預供擔保請准
　　宣告免為假執行。其事實上陳述，除與原判決記載相同部分，予以引用外，並補
　　稱略以：(一)、肇事路段非屬聯絡鄉○鄉○村○里○道路，且未經任何鄉道路線之
　　編號，故非公路法所稱之鄉道，係屬台北縣泰山鄉公所管轄之市區道路。(二)、事
　　故發生時，系爭道路未驗收完成供公眾使用，故非屬國家賠償法第三條所稱之公
　　有公共設施，現場圍有醒目之長條黃色警告標線，又有照明，無缺陷亦無障礙物
　　，上訴人甲○○飲酒駕車未減速慢行，而坐於其車內右前座之訴外人金志朋坐於
　　小客車之前座，又未繫妥安全帶，以致肇事，顯與系爭道路之設置或管理是否欠
　　缺，無相當因果關係。所用之證據，除援用原審之立證方法外，並補提出：最高
　　法院八十九年度台上字第一０九一號判決乙份為證。
三、本院依職權調取臺灣板橋地方法院檢察署八十五年度執他字第一五四六號上訴人
　　甲○○業務過失致死案件偵審全卷。
　　　理　　　由
一、本件上訴人未於言詞辯論期日到場，核無民事訴訟法第三百八十六條所列各款之
　　情形，爰依被上訴人之聲請，由其一造辯論而為判決，合先敘明。
二、本件上訴人起訴主張：上訴人甲○○於民國（下同）八十五年十一月九日下午九
　　時三十分許，駕車行經系爭道路二一號附近，因該路段道路減縮，未設有任何道
　　路減縮之警告標誌，又逢下雨，視線不良，而撞上路邊水泥石墩，致車輛失控翻
　　覆，上訴人甲○○右眼球鈍挫傷併右眼窩骨折及視膜病變；上訴人乙○○下唇裂
　　傷、左手腕裂傷及右眼下部瘀傷；上訴人之子金志朋顱內出血死亡等情。爰依侵
　　權行為之法則及國家賠償法第三條之規定，求為命被上訴人給付上訴人甲○○一
　　百六十八萬三千五百零四元、給付上訴人乙○○一百七十二萬零七百七十五元，
　　給付上訴人五千三百七十八元，並均加付法定遲延利息之判決。
　　被上訴人則以：肇事地點非屬聯絡鄉○鄉○村里○○道路，亦未經鄉道線之編號
　　，非公路法所稱之鄉道，屬台北縣泰山鄉公所管轄之市區道路，管理機關應為台
　　北縣泰山鄉公所，伊非賠償義務機關，且事故發生時，系爭道路尚未驗收完成供
　　公眾使用，故顯非國家賠償法第三條第一項所規定之公有公共設施。又肇事路段
　　之道路工程係向外側（即左側）單邊拓寬，上訴人甲○○理應依循原有道路行駛
　　，並注意警告標示，惟上訴人甲○○並未靠右行駛，且越過道路中央，又未注意
　　拓寬施工中之警告標示，致生意外，該事故之發生顯係上訴人甲○○之過失，與
　　伊無關等語，資為抗辯。
三、經查上訴人主張之前開事實，業據其提出道路交通事故調查表、診斷證明書、相
　　驗屍體證明書、車道減縮及路面拓寬照片、醫療收據為證（見原審卷第三十六至
　　四十一、四十九至五十一頁），並經本院調閱前揭刑事案卷查核屬實，且為被上
　　訴人所不爭執，固堪認為真實。
四、惟按公有公共設施因設置或管理有欠缺，致人民生命、身體或財產受損害者，國
　　家應負賠償責任，固為國家賠償法第三條第一項所明定，惟依該條項規定請求損
　　害賠償者，以該公共設施之設置或管理機關為賠償義務機關，此觀同法第九條第
　　二項規定自明。又台灣省市區道路管理規則第三條所稱市區道路管理機關在鄉、
　　鎮、縣轄市為鄉、鎮、縣轄市公所，同規則第四條第五項第二點及第三點復規定
　　鄉、鎮、縣轄市市區道路之修築、改善及養護計劃之核訂與執行事項、管理事項
　　，係屬鄉、鎮、縣轄市公所之權責（見原審卷第一一八至一二三頁）。系爭拓寬
　　道路為聯繫台北縣泰山鄉大科村、黎明村及山腳村之村里道路，既為兩造所不爭
　　執（見原審卷第六十五頁），參照上述行政規則所劃分之管理權責，訴外人台北
　　縣泰山鄉公所應為系爭道路之設置及管理機關。雖本件系爭道路之工程，因訴外
　　人臺北縣泰山鄉○○○○○道路有拓寬之必要，向被上訴人呈報計劃，由被上訴
　　人以其預算發包、施工、完工，並於八十五年九月底開放車輛通行，惟原管理機
　　關即訴外人臺北縣泰山鄉○○○○○道路之拓寬而中斷其管理權責。況上訴人因
　　同一原因事實，另案請求訴外人台北縣泰山鄉公所賠償上訴人甲○○九十一萬五
　　千二百六十元；賠償上訴人乙○○一百零一萬二千零六十三元並均加付法定遲延
　　利息，經本院判決確定認定訴外人台北縣泰山鄉公所為賠償義務機關，應給付上
　　訴人甲○○四十萬三千四百九十二元，給付上訴人乙○○二十六萬八千零九十元
　　及均加付法定遲延利息，有本院八十九年度上國更(一)字第一號民事判決可據（見
　　本院卷第一０二頁），上訴人並已由訴外人台北縣泰山鄉公所領得全數之賠償金
　　額，亦據上訴人自認在卷（見本院卷第七十四頁），益證訴外人臺北縣泰山鄉公
　　所為本件賠償義務機關，被上訴人並非本件賠償義務機關。
五、從而，上訴人依據侵權行為之法則及國家賠償法第三條第一項之規定，請求被上
　　訴人負損害賠償責任，而為前開給付，即屬無據，不應准許。原審所為上訴人敗
　　訴之判決，核無違誤，上訴論旨仍執前詞指摘原判決不當，求予廢棄改判，為無
　　理由。
六、至兩造其餘之攻擊或防禦方法及未經援用之證據，經本院斟酌後，認為均不足以
　　影響本判決之結果，自無逐一詳予論駁之必要，併此敘明。
七、據上綸結，本件上訴為無理由，依民事訴訟法第四百四十九條第一項、第七十八
　　條、第八十五條第一項前段、第四百六十三條、第三百八十五條第一項前段，判
　　決如主文。
中　　　華　　　民　　　國　　九十一　　年　　　二　　　月　　　八　　　日
　　　　　　　　　　　　　　　　臺灣高等法院民事第十三庭
　　　　　　　　　　　　　　　　　　審判長法　官　林　鄉　誠
　　　　　　　　　　　　　　　　　　　　　法　官　謝　碧　莉
　　　　　　　　　　　　　　　　　　　　　法　官　劉　清　景
右正本係照原本作成。
如不服本判決，應於收受送達後二十日內向本院提出上訴書狀，其未表明上訴理由者
，應於提出上訴後二十日內向本院補提理由書狀（均須按他造當事人之人數附繕本）
上訴時應提出委任律師或具有律師資格之人之委任狀；委任有律師資格者，另應附具
律師及格證書及釋明委任人與受任人有民事訴訟法第四百六十六條之一第一項但書或
第二項（詳附註）所定關係之釋明文書影本。
中　　　華　　　民　　　國　　九十一　　年　　　二　　　月　　　八　　　日
　　　　　　　　　　　　　　　　　　　　　書記官　高　澄　純
附註：
民事訴訟法第四百六十六條之一（第一項、第二項）
對於第二審判決上訴，上訴人應委任律師為訴訟代理人。但上訴人或其法定代理人具
有律師資格者，不在此限。
上訴人之配偶、三親等內之血親、二親等內之姻親，或上訴人為法人、中央或地方機
關時，其所屬專任人員具有律師資格並經法院認為適當者，亦得為第三審訴訟代理人
。
